【裁判字號】    94,交訴,52
【裁判日期】    950630
【裁判案由】    公共危險
【裁判全文】
臺灣士林地方法院刑事判決              94年度交訴字第52號
公  訴  人  臺灣士林地方法院檢察署檢察官
被      告  甲○○
上列被告因公共危險等案件，經檢察官提起公訴（94年度調偵字
第21號），本院判決如下：
    主  文
甲○○被訴過失傷害部分公訴不受理；被訴肇事致人受傷逃逸部
分無罪。
    理  由
一、公訴意旨略以：被告甲○○於民國93年8 月6 日14時許，騎
    乘車牌GRC-798 號重機車，沿臺北市○○區○○街內側車道
    由西向東行駛，途經同路16號前，疏未注意後方來車，貿然
    偏向外側車道騎乘，適乙○○騎乘車牌OKS-242 號重機車於
    外側車道由後而來，見狀避煞皆已不及，撞及甲○○機車之
    右側，雙方人車倒地，乙○○因而受有右胛骨肩峰骨折及雙
    膝挫傷等傷害，甲○○肇事致人受傷後，僅扶起自己機車，
    對乙○○說「沒怎樣嘛! 」，即準備騎乘機車離去，幸為路
    人丙○○發現制止，並要求甲○○等警察到場處理。惟於處
    理之員警到場後，甲○○竟向警方佯稱要與乙○○私下和解
    ，並帶乙○○去看醫生，誆得乙○○同意，一前一後離去現
    場，詎甲○○於民族西路與承德路口時，竟乘機於車群中逃
    逸，因認被告涉犯刑法第284 條第1 項前段之過失傷害罪及
    同法第185 條之4 之肇事逃逸罪。
二、被訴過失傷害罪部分：
  (一)按告訴乃論之罪，告訴人於第一審辯論終結前，得撤回其告
    訴，又告訴經撤回者，應諭知不受理之判決，刑事訴訟法第
    238 條第1 項、第303 條第3 款分別定有明文。
  (二)查告訴人乙○○告訴被告甲○○過失傷害案件，起訴書認係
    觸犯刑法第284 條第1 項前段之過失傷害罪，依同法第287
    條前段之規定，須告訴乃論。茲據告訴人乙○○於95年6 月
    21日當庭具狀撤回告訴，有刑事撤回告訴狀1 份附卷可稽，
    依照首開說明，本件被告被訴過失傷害部分，應逕為不受理
    之諭知。
三、被訴肇事致人受傷逃逸罪部分：
  (一)訊據被告甲○○堅詞否認有何肇事逃逸之犯行，辯稱：伊騎
    機車與告訴人發生擦撞，認為伊受的是小傷，且是告訴人自
    後方撞伊，伊不願追究，所以認為可以離開，但告訴人及路
    人要求伊留下等警察來，伊就沒有離開。警察來了之後，伊
    已經跟告訴人和解，答應要帶告訴人去看醫生，隨後告訴人
    到蘭州國中旁的廣安診所就醫，但因為廣安診所休診，打算
    騎機車帶告訴人前往長庚醫院，途中與告訴人失散云云。
  (三)本院查：
    (1)被告甲○○於93年8 月6 日14時許，騎乘車牌GRC-798 號
      重機車，沿臺北市○○區○○街內側車道由西向東行駛，
      途經同路16號前，與乙○○所騎乘車牌OKS-242 號重機車
      發生擦撞，致雙方人車倒地，乙○○因而受有右胛骨肩峰
      骨折及雙膝挫傷等傷害等情，業據被告坦承不諱，並經證
      人乙○○於本院審理時結證稱：伊於93年8 月6 日14時許
      騎乘機車在臺北市○○街與被告發生車禍，當時可看到臉
      、左手肘還有雙膝磨破皮，…伊也有告訴被告伊手很痛…
      去馬偕醫院的時候，伊手一直抬不起來等語明確（見本院
      卷第96至102 頁），並有馬偕紀念醫院乙種診斷證明書（
      見臺灣士林地方法院檢察署93年度偵字第8647號卷【以下
      簡稱偵卷】第17頁）、正光診所診斷證明書（見偵卷第17
      -1頁）、國軍高雄總醫院附設民眾診療服務處診斷證明書
      （見偵卷第18頁）各1 份、肇事機車2 部之受損照片22張
      （見偵卷第27至37頁）附卷可證，堪認定為真實。
    (2)又被告於肇事致告訴人乙○○受傷後，本欲自行離開，惟
      經丙○○之阻止，始留在現場，等待警察前來處理，待警
      察前來後，雙方已經協議由被告帶告訴人前去就醫等情，
      此經被告於本院準備程序中供稱：伊認為自己是被撞的，
      所受的是小傷，不追究告訴人追撞，所以才想說可以離開
      ，但是告訴人及路人說不能離開，伊有答應要帶告訴人去
      診所，嗣後已帶告訴人到蘭州國中旁的廣安診所等語不諱
      （見本院卷第16頁），並經證人丙○○於偵訊時具結證稱
      ：伊當時聽到一聲巨響，回頭出去看，看到2 部機車已經
      倒下去，告訴人坐在地上哀嚎，被告要移動機車離開，伊
      要被告不要動，等警察來之後，伊就離開等語屬實（見偵
      卷第50頁），復經證人乙○○於本院審理時具結證稱：被
      告馬上把他的車子牽起來要跑掉…是有個路人把被告攔下
      ，要被告留下來等警察來處理，警察來了之後，被告說要
      帶伊去看醫生…有去一家診所，但是那家診所休診等語明
      確（見本院卷第99至100 頁），亦堪信為真。
    (3)再被告帶領告訴人前往肇事地點附近之診所就醫，但因診
      所休診，故又帶領告訴人另覓就醫地點，卻於途中加快速
      度，擺脫告訴人在車陣當中之事實，業據告訴人乙○○於
      本院審理時證稱：診所休診，因為伊手痛，要求被告載伊
      去醫院，但被告要求伊自己騎，伊與被告就走大龍街往前
      騎，…剛剛過大龍街，有2 台大台的巴士在那邊，被告有
      鑽過去，伊根本沒有辦法鑽過去…在那邊的交叉口的地方
      ，伊就沒有看到被告…伊事後騎回肇事現場，亦不見被告
      返回等語明確（見本院卷第100 至101 頁）。被告雖辯稱
      ：伊是與被告走失云云。然查，被告於肇事當時本欲自
      行離去，已如前述。則被告事後帶領告訴人前往就醫，再
      萌生離去之意，並非無跡象可循。告訴人乙○○於本院
      審理時以證人之身分經具結後而為證述，其證述有偽證刑
      事處罰之擔保，可信度較強，且其所言並無明顯不合常理
      之處，應非設詞誣陷被告。被告當時帶領告訴人就醫，
      對於告訴人受傷之事，應知之甚詳，被告若無逃離之意，
      理當放慢速度，確認告訴人跟隨在後，始符常理，故其辯
      稱與告訴人走失一節，實與常理有違，不可採信。長庚
      醫院與大龍街距離甚遠，途中較近者不乏診所醫院（如位
      於民生西路之馬偕紀念醫院，被告所辯捨近求遠，與常理
      不合，不足採信。據此，證人此部分之證述，應與事實相
      符，前揭事實，亦堪予認定。
    (4)按88年4 月21日增訂之刑法第185 條之4 之肇事致人死傷
      逃逸罪，以處罰肇事後逃逸之駕駛人為目的，俾促使駕駛
      人於肇事後能對被害人「即時」救護，以減少死傷。是該
      罪之成立，雖祇以行為人有駕駛動力交通工具肇事，致人
      死傷而逃逸之事實為已足，行為人之肇事有否過失，並非
      所問。但所謂「逃逸」，仍須行為人肇事後即時逃離不見
      蹤跡，始足當之。倘於肇事後，本欲逃離，卻因遭人勸阻
      而不遂，則因本條並無未遂處罰之規定，仍不能以肇事逃
      逸罪相繩。又行為人肇事後，已在肇事現場停留，未即時
      逃離不見蹤跡，待被害人獲得即時相當之救護後，肇事人
      為規避民、刑事責任，而離開現場，因其離開前之救護已
      足以減少被害人之死傷，故其擅自離開，仍不得以肇事致
      人死傷而逃逸罪相繩。
    (5)本件被告於前揭時地騎乘機車與告訴人發生擦撞肇事，致
      告訴人受傷。被告肇事後，本欲逃離，經丙○○阻止，而
      在現場停留，待警員前來處理時，已與告訴人協議由被告
      帶領告訴人前往附近診所就醫。因恰遇診所休診，被告乃
      趁機在引領告訴人另覓就醫處所時，加速在車陣中逃離，
      均已認定如前。則被告肇事後，欲逃離而遭阻欄，其雖有
      肇事致人受傷而逃逸之犯意，並著手實施，但行為尚處於
      未遂階段，依照前開說明，因本條無處罰未遂犯之規定，
      不得以此罪相繩。又被告受阻攔而留在現場，等待警方前
      來處理，依被害人當時所受之傷勢，應認其在肇事現場，
      已經獲得足以確保傷勢不至於因為無人施以救護而加重及
      惡化之即時救護。被告帶領告訴人前往附近診所就醫，恰
      遇診所休診，乃為逃避民、刑事責任，趁機於另覓就醫地
      點途中逃離，其行為雖有不當，但已與肇事致人受傷後逃
      離肇事現場之情形不同，依照前開說明，仍與刑法第185
      條之4 所定之肇事致人受傷而逃逸罪有間，亦不能以該罪
      相繩。
  (四)綜上所述，被告之行為，與刑法第185 條之4 所定之構成要
    件有間，本院自應依法為被告無罪判決。
據上論斷，應依刑事訴訟法第301 條第1 項、第303 條第3 款，
判決如主文。
本案經檢察官黃德松到庭執行職務
中    華    民    國    95    年    6     月    30    日
                  刑事第三庭審判長法  官  洪英花
                                  法  官  汪梅芬
                                  法  官  周群翔
以上正本證明與原本無異。
如不服本判決，應於判決送達後10日內，向本院提出上訴狀。
                                  書記官  劉育君
中    華    民    國    95    年    6     月    30    日


司法院資訊處製作；財團法人民間司法改革基金會備份。
